【裁判字號】    98,司家聲,315
【裁判日期】    980731
【裁判案由】    核定遺產管理人報酬
【裁判全文】
臺灣高雄地方法院民事裁定           98年度司家聲字第315號
聲  請  人  財政部國有財產局台灣南區辦事處
法定代理人  林政宗
                      送達代收.
上聲請人聲請核定遺產管理人報酬事件，本院裁定如下：
    主  文
聲請人任被繼承人甲○○（男，民國○○○年○月○○日生，身
分證統一編號：Ｚ000000000號）遺產管理人之報酬核
定為新臺幣壹萬陸仟捌佰元。
程序費用新臺幣壹仟元由被繼承人甲○○之遺產負擔。
    理  由
一、按「遺產管理人，得請求報酬，其數額由親屬會議按其勞力
    及其與被繼承人之關係酌定之。」、「依本法之規定應開親
    屬會議時，由當事人、法定代理人或其他利害關係人召集之
    。」、「親屬會議不能召開或召開有困難時，依法應經親屬
    會議處理之事項，由有召集權人聲請法院處理之。」，民法
    第1183條、第1129條、第1132條第2 項前段分別定有明文。
二、聲請意旨略以：聲請人前經本院97年度財管字第189 號民事
    裁定及本院97年度家抗字第94號民事裁定駁回抗告，受選任
    為被繼承人甲○○之遺產管理人，並於民國98年1 月19日確
    定在案。又聲請人經獲本院98年度家催字第163 號民事裁定
    准予對其債權人及受遺贈人為公示催告，並於98年6 月26日
    刊登於台灣新生報第10版1 天。被繼承人甲○○所遺留座落
    高雄縣大樹鄉○○○段977-2 地號土地1 筆，經財政部國稅
    局查告其土地現值為新臺幣（下同）1,680,000 元。因被繼
    承人甲○○並無親屬會議可資酌定遺產管理人報酬數額，又
    上開不動產業經債權人臺灣土地銀行股份有限公司聲請強制
    執行，爰依民法第1183條規定及財政部訂頒「代管無人承認
    繼承遺產作業要點」第14點第3 項之規定，聲請裁定以被繼
    承人甲○○遺產現值之百分之一即16,800元為管理報酬，以
    便聲請參與分配等語。
三、經查：
  (一)本件被繼承人甲○○死後，其繼承人均已聲明拋棄繼承，且
    亦無親屬會議選定遺產管理人，經本院選任聲請人為被繼承
    人之遺產管理人乙節，業據聲請人提出本院97年度財管字第
    189 號民事裁定、本院97年度家抗字第94號民事裁定暨確定
    證明書影本各1 份為證，堪信為真實。準此，聲請人顯難召
    開親屬會議酌定其管理遺產之報酬，是其本於利害關係人之
    地位，聲請本院酌定，洵屬有據。
  (二)聲請人主張之前揭事實，除上述民事裁定外，另據其提出本
    院98年度家催字第163 號民事裁定、台灣新生報刊登廣告證
    明單及其新聞紙、財政部國有財產局臺灣南區辦事處98年7
    月7 日台財產南接字第0982000642號函、被繼承人甲○○之
    財政部高雄市國稅局財產歸屬資料清單、遺產總值表、土地
    建物查詢資料、遺產總值表、本院民事執行處98年5 月19日
    雄院高98司執如字第37084 號函、代管無人承認繼承遺產作
    業要點等件影本各1 份為證，堪信為真實。本院審酌：被繼
    承人之遺產有上開土地1 筆現值1,680,000 元，有上開遺產
    總值表及財政部高雄市國稅局財產歸屬資料清單各1 紙附卷
    可參，其債權人臺灣土地銀行股份有限公司業已聲請本院強
    制執行，亦有本院民事執行處98年5 月19日雄院高98司執如
    字第37084 號函1 紙附卷可稽，此外無其他人陳報債權、債
    務或遺贈；又聲請人業已聲請公示催告、登報、查詢被繼承
    人遺產等管理遺產行為，後續尚有通知債權人陳報債權、申
    報遺產稅、強制執行程序等其他事項須處理，聲請人處理上
    開事務及後續處理所需時間之久暫、耗費人力之程度及各債
    權人受償權利之保障等一切情狀，認本件遺產管理人之報酬
    以16,800元為適當，爰裁定如主文第1 項所示。
四、末按依法應由關係人（包括聲請人、相對人及其他利害關係
    人）負擔費用者，法院裁定命關係人負擔時，應一併確定其
    數額，非訟事件法第24條第1 項所明定。經核本件聲請事件
    ，應徵之程序費用為1,000 元，依非訟事件法第157 條規定
    ，應由遺產負擔，爰併予確定如主文第2 項所示，附此敘明
    。
五、依非訟事件法第157 條、第24條第1 項，裁定如主文。
中    華    民    國    98    年    7     月    31    日
                  家事法庭  司法事務官  任士慧
以上正本係照原本作成。
如對本裁定抗告，須於裁定送達後10日之不變期間內，向本院提
出抗告狀，並繳納抗告費新臺幣1,000 元。
中    華    民    國    98    年    7     月    31    日
                            書  記  官  蔡金臻


司法院資訊處製作；財團法人民間司法改革基金會備份。
